【裁判字號】    98,聲繼,16
【裁判日期】    980827
【裁判案由】    聲明繼承
【裁判全文】
臺灣臺中地方法院民事裁定              98年度聲繼字第16號
聲  請  人
即  繼承人  乙○○
代  理  人  丙○○
上列聲請人聲明繼承遺產事件，本院裁定如下：
    主  文
聲請駁回。
程序費用由聲請人負擔。
    理      由
一、本件聲請意旨略以：被繼承人甲○○（男、民國○○年○○月○
    日生、身分證統一編號：Ｚ000000000號），於97年12月21日
    死亡，聲請人乙○○為被繼承人之配偶，居住大陸地區，依
    法對於被繼承人在臺灣地區之遺產有繼承權，爰依台灣地區
    與大陸地區人民關係條例第66條暨施行細則第59條規定，檢
    具被繼承人除戶戶籍謄本及經財團法人海峽交流基金會驗證
    之大陸地區山東省昌樂縣公證處作成之親屬關係公證書、委
    託書等文件，向本院聲明繼承之意思表示等情。
二、按被繼承人為大陸地區人民者，關於繼承，依該地區之法律
    ，但在臺灣地區之遺產，適用臺灣地區之法律，臺灣地區與
    大陸地區人民關係條例第60條定有明文。按我國民法第1148
    條前段規定，繼承人自繼承開始時，除本法另有規定外，承
    受被繼承人財產上之一切權利義務。同法第1138條規定，遺
    產繼承人，除配偶外，依左列順序定之：(一)直系血親卑親屬
    、(二)父母、(三)兄弟姐妹、(四)祖父母。又大陸地區人民繼承臺
    灣地區人民之遺產，應於繼承開始起3年內，檢具聲請書，
    向被繼承人住所地之法院為繼承之表示。聲請書應經聲請人
    簽章，臺灣地區與大陸地區人民關係條例第66條第1項前段
    、同條例施行細則第59條第1項第1款、第2項本文分別定有
    明文。次按「非訟事件之聲請或陳述，欠缺法定要件而其情
    形可以補正者，法院應限期命其補正，逾期不為補正時，應
    以裁定駁回之」，非訟事件法施行細則第13條規定甚明。聲
    明繼承與拋棄繼承，同具非訟事件之性質，於逾期未補正之
    情形，自均應以裁定駁回（司法院(82)廳民三字第11923號
    函文參照，登載於司法院公報第35 卷9期81頁）。
三、經查：聲請人主張其為被繼承人甲○○之配偶，固據其提出
    之前開證據在卷為證。惟查聲請人之聲請狀上未經其親自簽
    名，經本院於98年7月22日裁定命聲請人於收受裁定之日起7
    日內補正：「一、經聲請人『簽章』 (親自簽名蓋章)之聲
    請書。」等，聲請人之代理人業於98年7月29日收受，有送
    達證書附卷可稽，然聲請人亦迄未補正。揆諸前開說明，聲
    請人依臺灣地區與大陸地區人民關係條例第66條之規定，向
    本院為繼承之表示，尚非合法，參照上開司法院函文所示，
    自應予駁回。
四、依非訟事件法第21條第1項前段，裁定如主文。
中    華    民    國    98    年    8     月    27    日
                  家事法庭  司法事務官  蔡伊萍
如對本裁定抗告，須於裁定送達後10日內向本院提出抗告狀（須
附繕本）。


司法院資訊處製作；財團法人民間司法改革基金會備份。
